【裁判字號】    90,簡上,29
【裁判日期】    920826
【裁判案由】    違反台灣地區與大陸地區人民關係條例
【裁判全文】
臺灣桃園地方法院刑事判決                            九十年度簡上字第二九號
    上  訴  人  臺灣桃園地方法院檢察署檢察官
    被      告  甲○○
右列上訴人因被告違反臺灣地區與大陸地區人民關係條例案件，不服本院桃園簡易庭
八十九年度桃簡字第一０三四號八十九年十一月二十三日所為第一審判決（聲請簡易
處刑案號：臺灣桃園地方法院檢察署八十九年度偵字第六八三五號、第七八二七號，
併案案號：同署八十九年度偵字第一七一五五號、九十年度偵字第七八二號），提起
上訴，本院管轄之第二審地方法院合議庭判決如左：
    主  文
原判決關於甲○○部分撤銷。
甲○○法人之受僱人，連續因執行業務違反不得僱用大陸地區之人民在臺灣地區從事
未經許可之工作之規定，科罰金新台幣拾貳萬元，如易服勞役，以新台幣玖佰元（即
銀元參佰元）折算壹日。
    理  由
一、甲○○受僱於址設臺北市○○街一九八巷十五號一樓之「日新地毯清潔器材有限
    公司」，擔任位於桃園縣龜山鄉○○街五號之長庚醫院醫學大樓清潔工作之現場
    負責人兼主任，其明知朱翠芬、邵雪琴、赫乃潔係大陸地區人民，因探親獲准來
    臺，並未經許可在臺工作，竟基於非法僱用大陸地區人民工作之概括犯意，先後
    於民國八十九年二月初某日、同年七月一日及九月一日起，以每月薪資新台幣二
    萬元、一萬九千元、一萬九千元之代價，僱用大陸地區人民朱翠芬、邵雪琴、赫
    乃潔在上址從事清潔工作。嗣經警分別於八十九年四月十三日十四時三十分許及
    同年十月六日十時三十分許，在上址查獲。
二、案經桃園縣警察局龜山分局報請桃園地方法院檢察署檢察官偵查並聲請簡易判決
    處刑，及臺北市政府警察局移請同署檢察官移送併案審理。
    理  由
一、訊據被告甲○○固坦承僱用大陸地區人民朱翠芬、邵雪琴、赫乃潔在上址從事清
    潔工作等情不諱，惟矢口否認有何違反臺灣地區與大陸地區人民關係條例之犯行
    ，辯稱：不知僱用朱翠芬、邵雪琴、赫乃潔等來臺探親之大陸地區人民工作，係
    屬違法云云。然查：右揭犯罪事實，業據證人朱翠芬、邵雪琴、赫乃潔於警訊時
    指述明確，且有國人入出境端末查詢報表一紙、中華民國臺灣地區旅行證影本二
    件、打卡紀錄影本二紙、臨檢紀錄表一件及臺北市政府警察局刑事警察大隊檢查
    紀錄表一件等在卷可稽，至被告雖一再辯稱：不知僱請該等人員工作係屬違法云
    云，惟按任何人不得因不知法律而免除刑事責任，此為刑法第十六條所明定，且
    為刑事責任理論之當然解釋，否則任行為人動輒以不知法律為由置辯，容非事理
    之平，被告既自承明知朱翠芬、邵雪琴、赫乃潔為大陸地區人民，依法即不得僱
    用其在店內從事未經許可之工作，要不得僅因被告以不知法令為由，主張阻卻違
    法或主張免除刑事責任，所辯自無足取。是本件事證明確，被告犯行洵堪認定，
    應予依法論科。
二、查被告甲○○係日新地毯清潔器材有限公司之受僱人，因執行業務犯有僱用大陸
    地區人民在台灣地區從事未經許可之工作，為臺灣地區人民與大陸地區人民關係
    條例第十五條第四款所禁止之行為，核被告甲○○所為應依上開條例第八十三條
    第一項論斷。被告先後三次僱用之犯行，時間緊接，方法相同，觸犯構成要件相
    同之罪名，顯係基於概括犯意為之，為連續犯，應依刑法第五十六條規定論以一
    罪，並加重其刑。至被告於八十九年七月一日及九月一日起，非法僱用大陸地區
    人民邵雪琴及赫乃潔之犯行，雖未據檢察官聲請以簡易判決處刑，惟該部分犯罪
    事實，與已聲請簡易判決之犯罪事實，有連續犯關係，係起訴效力所及，本院得
    併予審判。原審判決未及審酌被告非法僱用大陸地區人民邵雪琴、赫乃潔部分之
    犯行，自有未洽，上訴意旨就此而為指摘，自屬有據，應由本院予以撤銷改判。
    爰審酌被告於僱用大陸地區人民朱翠芬經警查獲後，猶不知悔悟，再度僱用大陸
    地區人民邵雪琴、赫乃潔，其惡性非輕，惟念及目前臺灣中小企業本土勞工嚴重
    短缺，經營不易，及被告因此所得之利益等一切情狀，量處如主文所示之刑，並
    諭知易服勞役之折算標準。
三、被告經合法傳喚無正當理由不到庭，故本院不待其陳述逕行判決。
據上論斷，應依刑事訴訟法第四百五十五條之一第三項、第三百六十九條第一項前段
、第三百七十一條、第三百六十四條、第二百九十九條第一項前段，臺灣地區與大陸
地區人民關係條例第八十三條第一項、第十五條第四款，刑法第十一條前段、第五十
六條、第四十二條第二項，罰金罰鍰提高標準條例第二條，現行法規所定貨幣單位折
算新台幣條例第二條，判決如主文。
本案經檢察官張春暉到庭執行職務。
中      華      民      國    九十二    年      八      月    二十六    日
                                臺灣桃園地方法院刑事第五庭
                                  審判長法  官    江振義
            法  官    許泰誠
                                        法  官    丁俊成
右正本證明與原本無異。
不得上訴。
                                        書記官    簡慧瑛
中      華      民      國    九十二    年      八      月    二十八    日
附錄本案論罪科刑依據之法條：
臺灣地區與大陸地區人民關係條例第八十三條第一項：
違反第十五條第四款或第五款規定者，處二年以下有期徒刑、拘役或科或併科新台幣
三十萬元以下罰金。


司法院資訊處製作；財團法人民間司法改革基金會備份。
